【裁判字號】    92,訴,1615
【裁判日期】    920826
【裁判案由】    妨害自由等
【裁判全文】
臺灣臺中地方法院刑事判決                        九十二年度訴字第一六一五號
    公  訴  人  臺灣臺中地方法院檢察署檢察官
    被      告  乙○○
                庚○○
                戊○○
                甲○○
右列被告等因妨害自由等案件，經檢察官提起公訴（九十二年度偵字第八八七六號）
，本院判決如左：
    主  文
乙○○、庚○○共同以非法方法，剝奪人之行動自由，各處有期徒刑肆月，如易科罰
金，均以佰元折算壹日。
戊○○、甲○○均無罪。
    事  實
一、緣庚○○於民國九十二年四月十五日透過由自由時報分類廣告欄獲知全省電話門
    號出售之訊息，即以新臺幣（下同）四萬元之代價，向姓名年籍不詳綽號「小鄭
    」之成年男子購買四組轉接電話門號，翌日即遭停話無法使用，庚○○認為受騙
    ，乃邀約年籍不詳之成年男子「林清連」及姓名年籍不詳綽號「二哥」之成年男
    子陪同前往臺中聯絡姓名年籍不詳綽號「小鄭」之成年男子出面解決，雙方約定
    於九十二年四月二十四日二十時三十分許，在臺中市○區○○路四段與大智路口
    之德安百貨公司面晤洽談，至約定時間，姓名年籍不詳綽號「小鄭」之成年男子
    乃委託己○○先行代為前往商談，之後，庚○○見姓名年籍不詳綽號「小鄭」之
    成年男子遲未出面，乃要求己○○共同前往其友人乙○○之工寮詳談並等候姓名
    年籍不詳綽號「小鄭」之成年男子出面，己○○乃應允隨同前往，俟於九十二年
    四月二十四日二十一時許，年籍不詳之成年男子「林清連」乃駕駛其所有之自小
    客車搭載庚○○、己○○及姓名年籍不詳綽號「二哥」之成年男子，前往臺中縣
    大里市○○○街福德祠旁之乙○○所有之工寮內後，即與姓名年籍不詳綽號「二
    哥」之成年男子先行離去，庚○○即於九十一年四月二十四日二十三時許與乙○○、丁○○會面，庚○○乃告知購買電話門號受騙之經過情形，並要求己○○再
    度與姓名年籍不詳綽號「小鄭」之成年男子聯繫，在電話聯繫過程中，因姓名年
    籍不詳綽號「小鄭」之成年男子不願出面處理，庚○○一時氣憤，遂與乙○○、
    丁○○（傷害部分未據告訴，妨害自由部分業經公訴人另行簽分偵辦）基於共同
    傷害他人身體及剝奪他人行動自由之犯意聯絡，於不詳時間，由庚○○先以手肘
    、拳頭及執持大湯匙，出手毆打己○○之胸部、頭部，再由乙○○出面詢問姓名
    年籍不詳綽號「小鄭」之成年男子之訊息，己○○答稱不知情，乙○○即以徒手
    及執持板凳，出手毆打己○○之眼部，乙○○並要丁○○以拳頭出手毆打己○○
    之頭部、背部，致使己○○因而受有腦震盪症候群、頭皮、臉部、鼻子、右耳多
    處挫瘀傷、兩側眼瞼瘀傷及左眼結膜下出血、胸部多處瘀挫傷、右手、右前臂、
    右前肘、兩膝多處瘀挫傷、後勁部瘀挫傷、背部多處瘀挫傷等傷害，並逼迫己○○必須負責處理清償四萬元債務，否則不讓其離去，至使己○○因而心生畏懼，
    不得不撥打電話與其妻丙○○要求籌措四萬元現金以求解困；嗣於九十二年四月
    二十五日二十時約定取款時間，即由乙○○騎乘其所有之機車搭載庚○○，前往
    臺中市○○路○段前之約定地點，欲向丙○○取款之際，為警當場查獲，並於九
    十年四月二十五日二十一時三十分許，在臺中縣大里市○○○街之前開工寮內，
    發現己○○，因而獲悉上情。
二、案經己○○訴由臺中市警察局第三分局報告臺灣臺中地方法院檢察署檢察官偵查
    起訴。
    理  由
壹、有罪部分：
一、訊據被告乙○○矢口否認有何傷害、妨害自由之犯行，辯稱：伊僅係單純在場喝
    酒，於喝酒期間，有聽到己○○提及要拿四萬元償還被告庚○○，其餘事情均不
    清楚，伊並無傷害及剝奪告訴人己○○之行動自由云云。訊據被告庚○○對於出
    手毆打告訴人己○○成傷之情，固不否認，惟矢口否認有何妨害自由之犯行，辯
    稱：案發當時係告訴人己○○自願跟隨至工寮商談，期間伊因透過告訴人己○○
    與姓名年籍不詳綽號「小鄭」之成年男子聯繫未果，心生氣憤，認為告訴人己○○與姓名年籍不詳綽號「小鄭」之成年男子有意欺騙，才會出手毆打告訴人己○○，但是伊並未限制告訴人己○○之行動自由，告訴人己○○還和他們一道喝酒
    聊天，並且打電話對外聯繫，後來因為姓名年籍不詳綽號「小鄭」之成年男子不
    肯出面解決，告訴人己○○才答應代為處理，並撥打電話聯絡其妻，籌措四萬元
    以清償姓名年籍不詳綽號「小鄭」之成年男子所積欠之債務云云。經查：
    （一）告訴人己○○於獲釋後，經送醫治療結果，確實受有腦震盪症候群、頭皮
          、臉部、鼻子、右耳多處挫瘀傷、兩側眼瞼瘀傷及左眼結膜下出血、胸部
          多處瘀挫傷、右手、右前臂、右前肘、兩膝多處瘀挫傷、後勁部瘀挫傷、
          背部多處瘀挫傷等傷害，此有行政院衛生署臺中醫院驗傷診斷書一份、現
          場照片四張在卷可稽；而告訴人己○○所受之傷係因被告庚○○、乙○○
          及共同被告丁○○出手毆打所致，亦經告訴人己○○於本院審理中指稱：
          「九十二年四月二十四日當天我接到『小鄭』的電話要我過去德安百貨，
          當時有兩人在場，即庭上之庚○○及另一不詳姓名之人，隔約十分鐘又來
          兩個我不認識的人，庚○○和後面來的那個人叫我上車，並且告訴我十一
          點就讓我走，當時我有想跑但跑不掉，只好同意和他們上車，到工寮之後
          他們打電話和『小鄭』聯絡，在場的有乙○○、庚○○兩人，戊○○、王
          德輝是後來才來，乙○○拿板凳打我，還拿手槍表示要朝我腳開兩槍，並
          說要將我活埋，讓我家人找不到我，我覺得很害怕，庚○○用大湯匙敲我
          頭，還有用拳頭打我的頭部，用腳踢我胸部，及用手肘頂我胸部，乙○○
          問我『小鄭』的事情我不知道，他就叫丁○○用拳頭打我頭部、背部，李
          文牽還打我的左眼。」等語，其於偵查中供稱：「我是九十二年四月二十
          四日下午九時跟他們到福德祠旁工寮內，丁○○、乙○○一起到，當時就
          是乙○○叫丁○○打我的。」、「乙○○也也打我，他拿小板凳打我。」
          等語，核與被告庚○○於本院審理中供稱：「係丁○○和我打己○○，我
          是用手打己○○，丁○○用手肘打己○○，其他三人並沒有出手打己○○
          。」、「我只是要求『小鄭』還錢而已，我打被害人己○○是因為我認為
          己○○和『小鄭』是一夥的，我認為他人騙我的錢，所以我很生氣。」、
          「我不應該帶己○○去工寮，讓乙○○打己○○。」等語，其於警詢中供
          稱：「當時我與己○○一起至大里市○○○街的工寮內，遇到工寮所有人
          乙○○，這時候乙○○問我何事，我就將事情的由來告訴他，乙○○聽我
          說完後就非常氣憤的往己○○身上打過去，我有上前擋，這時乙○○的朋
          友陸續來到工寮內喝酒，對己○○這種欺騙的手段都非常氣憤，就會動手
          打他，我就一直勸阻他們，實際上何人所為我也不知道，我也不認識。」
          等語，其偵查中則供稱：「‧‧‧後來乙○○在快十一點和他女友過來，
          我就和乙○○講經過，乙○○就空手打被害人頭上部，我上前阻止，李文
          牽就叫被害人趕快聯絡老闆處理，後來乙○○的朋友陸續來六、七人，有
          的坐一下就走，我不認識，因老闆一直推託不來，乙○○和他其中三、四
          個朋友就打被害人。」等語，核與共同被告丁○○於本院審理中到庭供稱
          ：「我當天晚上九點多到案發地點。我用手肘打被害人己○○，因為被害
          人欠錢不還，我凌晨三點多離開，後來我就沒有再去，庚○○他們後來作
          什麼我不知道。」等語，其於偵查中供稱：「我確實有在現場，在九十二
          年四月二十四日下午九時過去到九十二年四月二十五日凌晨三時多離開，
          我有打己○○。我是挺朋友乙○○、庚○○二人。」等語，均屬相符，是
          以，被告庚○○、乙○○及共同被告丁○○共同出手毆打告訴人己○○之
          情，應堪認定。被告乙○○所辯，顯係事後卸責之詞，要難採信。
    （二）又告訴人己○○遭被告庚○○、乙○○及共同被告丁○○以傷害之非法手
          段限制行動自由之情，業據告訴人己○○指訴綦詳，復經證人丙○○於本
          院審理中到庭證稱：「四月二十五日十七時三十分許，我接到我先生熊名
          杰的電話，要我去領四萬元，他就能回來，我和我先生己○○通話中，旁
          邊一直有人要求我先生如何說。」等語，其於警詢中證稱：「在九十二年
          四月二十四日十九時許，我丈夫己○○出門至二十二時還未返家，二十三
          時許，我打手機給己○○回答說我在太平與人談事情，我在手機裡有聽到
          旁人以強硬的口氣說，叫你老婆出來就斷訊，於二十五日凌晨二時打手機
          給己○○說把孩子照顧好後斷訊，又於三時打手機給己○○在手機裡我能
          聽到旁人罵三字經後就斷訊，於二十五日十時許，向西屯派出所報案熊名
          杰為失蹤人口，當日十七時己○○打手機給我說若要丈夫就趕快去湊四萬
          元給我至文心與甘肅路口，，我在路途中己○○通知我變更地點至復興路
          四段德安百貨前，在途中經過第六分局找我表弟許益銘，將右述情事講給
          他聽，並由許益銘通知報案六分局刑事組小隊長曾鏘仁等四人一同前往交
          款地點，在途中己○○打手機給我說到達復興路四段德安百貨前就會有二
          名女孩與你接洽，經至交款地後，我打手機給己○○說已到達，後續歹徒
          打手機給我說，有在三分局報案過，你要報警，己○○也是共犯，二分鐘
          後就有二名男子共乘一部機車，與我接洽問我說你是否為王太太，回答說
          我不是，我就向在旁埋伏員警示警，而當場逮捕一名涉嫌人庚○○，另一
          人逃逸，而在路途中己○○陸續打手機給我，在手機裡我均有聽到旁人在
          指揮己○○說話，內容為你現在何處，趕快，因我一直都在拖延時間。」
          等語，其於偵查中證稱：「九十二年四月二十五日傍晚五點多，我先生打
          電話叫我準備四萬元，說四萬元給他們，他們才要放人，庚○○並在電話
          中告訴我說『我已經在第三分局備案，你不要亂然，不然，會有事，且你
          先生也會變共犯。』。」等語屬實，被告庚○○、乙○○及共同被告黃金
          助在姓名年籍不詳綽號「小鄭」之成年男子不願出面解決之後，既要求告
          訴人己○○必須負責清償四萬元之款項，則在告訴人己○○未經交付款項
          前，被告庚○○、乙○○及共同被告丁○○自不可能任由告訴人己○○離
          去，則告訴人己○○指稱在毆打後，遭後限制行動自由之陳述，即與經驗
          法則及論理法則相符，被告庚○○、乙○○否認妨害自由之辯詞，即係卸
          責之詞，無從採信為真實。
    （三）至於告訴人己○○於偵查中指稱：「當時他們有好幾人在旁邊叫我去，我
          叫我去那裡坐一坐，等下就回來，當時我們在德安百貨等，沒什麼人，他
          們說叫我去坐一下，就讓我回來。當時庚○○說不讓我回來，乙○○也在
          場，他在講電話，另有一位穿紅衣服的人（經指認為丁○○）也在場。」
          等語，告訴人己○○於德安百貨公司前與被告庚○○及年籍不詳之成年男
          子「林清連」及姓名年籍不詳綽號「二哥」之成年男子共同前往臺中縣大
          里市○○○街之工寮，既係出於自願，則在告訴人己○○前往工寮前之期
          間，被告庚○○與年籍不詳之成年男子「林清連」及姓名年籍不詳綽號「
          二哥」之成年男子並無限制告訴人己○○行動之意圖或行為，自難認定年
          籍不詳之成年男子「林清連」及姓名年籍不詳綽號「二哥」之成年男子與
          被告庚○○間有共同剝奪他人行動自由之犯意聯絡及行為分擔。綜上所述
          ，被告庚○○、乙○○與共同被告丁○○共同出手毆打告訴人己○○及剝
          奪告訴人己○○行動自由之情，應堪認定。被告庚○○、乙○○所辯，均
          係事後卸責之詞，要難採信。本件事證已臻明確，被告庚○○、乙○○犯
          行，洵堪認定。
二、被告庚○○、乙○○與共同被告丁○○，基於共同傷害人之身體及剝奪他人行動
    自由之犯意聯絡，由被告庚○○、乙○○及共同被告丁○○分別出手毆打告訴人
    己○○，致使告訴人己○○因而受有腦震盪症候群、頭皮、臉部、鼻子、右耳多
    處挫瘀傷、兩側眼瞼瘀傷及左眼結膜下出血、胸部多處瘀挫傷、右手、右前臂、
    右前肘、兩膝多處瘀挫傷、後勁部瘀挫傷、背部多處瘀挫傷等傷害，並以要求負
    責清償債務為由，剝奪告訴人己○○之行動自由，核被告庚○○、乙○○所為，
    均係犯刑法第三百零二條第一項之剝奪他人行動自由罪、第二百七十七條第一項
    之傷害罪。被告庚○○、乙○○與共同被告丁○○三人就前開剝奪他人行動自由
    及傷害犯行間，顯有共同之犯意聯絡及行為分擔，為共同正犯。又被告庚○○、
    乙○○所犯前開剝奪他人行動自由罪及傷害罪二者間，均有方法、結果之牽連關
    係，為牽連犯之裁判上一罪關係，應依刑法第五十五條之規定，分別從一重之剝
    奪他人行動自由罪論處。爰審酌被告庚○○因遭受姓名年籍不詳綽號「小鄭」之
    成年男子詐騙四萬元，心有未甘，乃以傷害、妨害自由之手段，要求告訴人己○○代為清償，而被告乙○○為顧友人情誼，亦參與出面為傷害、妨害自由之行為
    ，被告庚○○之犯罪動機雖有可憫，然被告庚○○、乙○○出於義憤過於衝動，
    以致侵害告訴人己○○之身體及自由，因而觸犯刑典，亦有可究之處，考量告訴
    人己○○所受之傷勢程度，被告庚○○、乙○○之犯罪手段及被告庚○○犯罪後
    坦承部分犯行，態度尚稱良好，而被告乙○○矢口否認犯行，未見悔意等一切情
    狀，分別量處如主文所示之刑，並均諭知易科罰金之折算標準。
三、至於扣案之玩具手槍一支，係被告乙○○所有，業據被告乙○○、庚○○供述屬
    實，然該玩具手槍係自被告乙○○所騎乘之機車置物箱內起獲，亦據證人丙○○
    證述屬實，既無具體事證足以認定被告乙○○持以供為傷害或剝奪他人行動自由
    使用，尚難併予諭知沒收，附此敘明。
貳、無罪部分：
一、公訴意旨另以：被告甲○○、戊○○基於與被告庚○○、乙○○及共同被告丁○○共同剝奪他人行動自由及傷害他人身體之犯意聯絡，被告甲○○以徒手毆打告
    訴人己○○，致使告訴人己○○因此受有腦震盪症候群、頭皮、臉部、鼻子、右
    耳多處挫瘀傷、胸部多處挫瘀傷之傷害，被告甲○○、戊○○並負責看管告訴人
    己○○，因認被告甲○○、戊○○共同涉犯刑法第三百零二條第一項之剝奪他人
    行動自由罪、第二百七十七條第一項之傷害罪等罪嫌云云。
二、按犯罪事實應依證據認定之，無證據不得推定其犯罪事實；不能證明被告犯罪或
    其行為不罰者，應諭知無罪之判決，刑事訴訟法第一百五十四條、第三百零一條
    第一項分別定有明文。而刑事訴訟法上所謂認定犯罪事實之證據，係指足以認定
    被告確有犯罪行為之積極證據而言，該項證據自須適合於被告犯罪事實之認定，
    始得採為斷罪資料，最高法院二十九年上字第三一０五號著有判例。又認定犯罪
    事實所憑之證據，無論係直接證據或間接證據，其為訴訟上之證明，須於通常一
    般之人均不致有所懷疑，而得確信其為真實之程度者，始得據為有罪之認定，倘
    其證明尚未達到此一程度，而有合理之懷疑存在，復無其他調查途徑可尋，法院
    即應為無罪之判決，最高法院七十六年臺上字第四九八六號著有判例。
三、公訴人認被告甲○○、戊○○涉有前開剝奪他人行動自由及傷害之罪嫌，無非係
    以右揭犯罪事實，業據告訴人己○○指訴歷歷，核與證人即告訴人之配偶丙○○
    及共同被告丁○○之證述情節相符，並有現場圖、照片、通聯紀錄、診斷證明書
    在卷可稽等，資為論據。
四、訊據被告甲○○、戊○○均堅詞否認有何前開剝奪他人行動自由、傷害之犯行，
    被告甲○○辯稱：伊並未出手傷害告訴人己○○，案發當天伊僅係和前往工寮喝
    酒，後來伊還打電話找了被告戊○○前往喝酒，當時伊與被告戊○○、乙○○及
    告訴人己○○均一道喝酒，並無看管之事，伊並不知道告訴人己○○遭妨害自由
    及傷害之情事等語；被告戊○○則辯稱：伊係接到被告甲○○之電話，才前往工
    寮飲酒，伊並不認識被告庚○○，當時告訴人己○○亦有一道喝酒，伊並不知道
    告訴人己○○遭到傷害及妨害自由之情等語，以資為辯。
五、經查：被告甲○○、戊○○並未出手毆打告訴人己○○之情，業據告訴人己○○
    於本院審理中證述屬實，核與被告庚○○所述情節相符，則被告甲○○戊○○辯
    稱未出手毆打告訴人己○○之情，堪信為真實，則公訴人指稱被告甲○○、戊○○共同參與傷害告訴人己○○之情，顯與現有事證不符；又依據告訴人己○○之
    指訴，被告甲○○、戊○○係負責看管告訴人己○○，參與共同剝奪告訴人己○○自由之行為，惟對於被告甲○○、戊○○共同參與妨害自由之行為，僅有告訴
    人己○○之唯一指訴，並無其他相關佐證，且被告甲○○、戊○○與被告庚○○
    並不相識，僅係因被告庚○○前往友人即被告乙○○之工寮共同飲酒而碰面，被
    告甲○○戊○○與被告庚○○既無任何利害關係，被告庚○○亦未允諾任何好處
    ，被告甲○○、戊○○何須甘冒涉犯刑責之風險而介入被告庚○○索討債務之行
    為；再者，被告甲○○、戊○○於警察查獲當時在場，縱有合理懷疑認為被告甲○○、戊○○有參與妨害自由之可能性存在，但仍應有其他補強證據，始足以認
    定被告甲○○、戊○○確有參與妨害自由之犯意聯絡及行為分擔。綜觀上情，本
    院認被告甲○○、戊○○之行為，縱有可疑之處，然尚無具體事證足資說明被告
    甲○○、戊○○有何以傷害及看管之方式限制告訴人己○○行動自由之犯行，此
    外，復查無其他積極證據足資證明被告甲○○、戊○○文有何傷害、剝奪他人行
    動自由之行為，其前揭犯罪應屬不能證明，揆諸首揭規定及判例意旨，爰為無罪
    判決之諭知。
據上論斷，應依刑事訴訟法第二百九十九條第一項前段、第三百零一條第一項，刑法
第二十八條、第三百零二條第一項、第二百七十七條第一項、第五十五條、第四十一
條第一項前段，罰金罰鍰提高標準條例第一條前段、第二條，判決如主文。
中      華      民      國      九十二      年    八    月    二十六    日
                                臺灣臺中地方法院刑事第六庭
                                        法  官  巫淑芳
右正本證明與原本無異。
如不服本判決，應於送達後十日內向本院提出上訴狀 （須附繕本） ，上訴於台灣高
法院台中分院。
                                        書記官
中      華      民      國      九十二      年    八    月    二十六    日
附錄論罪科刑法條：
刑法第三百零二條：
 (剝奪他人行動自由罪)
私行拘禁或以其他非法方法，剝奪人之行動自由者，處五年以下有期徒刑、拘役或三
百元以下罰金。
因而致人於死者，處無期徒刑或七年以上有期徒刑，致重傷者，處三年以上十年以下
有期徒刑。
第一項之未遂犯罰之。
刑法第二百七十七條：
 (普通傷害罪)
傷害人之身體或健康者，處三年以下有期徒刑、拘役或一千元以下罰金。
犯前項之罪因而致人於死者，處無期徒刑或七年以上有期徒刑；致重傷者，處三年以
上十年以下有期徒刑。


司法院資訊處製作；財團法人民間司法改革基金會備份。
